臺北高等行政法院判決　　　　　　　　　　　　　　　九十二年度訴字第六○七號
　　　　　　　　　　　　　　　.
　　原　　　告　甲○○
　　被　　　告　臺北市監理處
　　代　表　人　陳政庸處長）.
　　被　　　告　臺北市政府交通局
　　代　表　人　林志盈（局長）
　　共　　　同
　　訴訟代理人　乙○○
　　　　　　　　丙○○
　　　　　　　　丁○○
右當事人間因違反公路法事件，原告不服台北市政府中華民國九十一年十二月四日府
訴字第０九一二五八五九六００號訴願決定，提起行政訴訟，本院判決如左：
    主  文
原告之訴駁回。
訴訟費用由原告負擔。
    事  實
一、事實概要：原告因所有之ＤＢ－四四八號營業小客車失竊，於八十四年四月十九
    日向台北市監理處辦理繳銷牌照，嗣於八十四年十月八日向該處申請延期替補繳
    銷之車額，該處乃以八十四年十月二十一日北市監四字第三九五三三號簡便行文
    表准予延期至八十五年四月十九日前替補領照。惟原告屆期未申請替補而申請暫
    停營業一年，案經台北市監理處以八十五年四月二十五日北市監四字第一三三六
    五號函否准所請，因原告屆期未申請替補，該處遂於八十五年四月十九日期限屆
    至後，逕於電腦上註銷該車之車額及車牌等資料。原告復於八十五年五月三日申
    請其自營計程車行歇業，該處予以同意備查。嗣原告於八十七年間向交通部陳情
    恢復逾期替補繳銷車牌之車額，經交通部路政司以八十七年二月六日路台營字第
    ０二四八八號函轉台北市政府交通局交台北市監理處辦理。該處乃以八十七年二
    月十九日北市監四字第八七六０四九０三００號函復否准其所請。原告不服，提
    起訴願，經台北市政府九十一年八月二日府訴字第０九一０五八九七一００號訴
    願決定，以本件應以台北市政府為處分機關，台北市監理處逕以其名義為之，行
    政管轄錯誤，撤銷該處分，由台北市監理處於收受決定書之次日起三十日內另為
    處理。嗣經被告機關台北市政府交通局以九十一年八月十九日北市交監字第０九
    一三九六一二五００號函否准原告申請。原告不服，提起訴願，旋遭駁回，遂向
    本院提起行政訴訟。
二、兩造聲明：
    (一)原告聲明求為判決：1.原處分及訴願決定均撤銷。2.訴訟費用由被告負擔。
    (二)被告聲明求為判決：1.駁回原告之訴。2.訴訟費用由原告負擔。
三、兩造之爭點：本件原告申請恢復逾期替補繳銷車牌之車額是否有理由？
    (一)原告主張之理由：
      1.原告所有之ＤＢ－四四八號營業小客車於八十三年六月十九日失竊，車額仍
        可保留，並無超過期限該車額及車牌等資料即應註銷之限制。
      2.原告於八十五年四月十九日所提出之申請雖記載為「暫停營業」，然真意乃
        係申請延期替補。
      3.原告因台北市監理處承辦人員之誤導，致申辦繳銷車牌及辦理自營計程車行
        停業之手續。
    (二)被告主張之理由：
      1.公路法第三條：「公路主管機關：在中央為交通部；在省（市）為主管廳、
        處、局」公路法第三條：「本法所稱公路主管機關：在中央為交通部；在直
        轄市為直轄市政府」（九十一年二月六日修正）道路交通安全規則第三十三
        條第三項規定：「汽車所有人於汽車失竊時，應檢附警察機關車輛失竊證明
        單並填具異動登記書，向公路監理機關申辦註銷牌照登記。」交通部七十六
        年八月二十六日交路字第０二０八四九號函附「研商汽車運輸業出售部分車
        輛之限制及其他有關管理事宜會議紀錄」結論第二點：「經核准設立之公司
        申請出售車輛時，須將車輛牌照繳銷，惟管制牌照之營業車，可保留車額，
        限期於六個月內進車補充，有特殊情形時得再予延長六個月。．．．」交通
        部八十五年九月十九日修正發布施行之汽車運輸業審核細則第六條規定：「
        汽車運輸業營業車輛汰舊換新，應於繳銷之日起一年內以同一車輛種類全新
        或年份較新之車輛替補，逾期註銷替補。但無法於期限內替補者，得於期限
        屆滿前申請展期，並以一年為限。」依汽車運輸業管理規則第二十五條規定
        ：「汽車運輸業全部營業車輛已出售或經吊銷、繳銷、註銷牌照者，應向公
        路主管機關申報停業或歇業。前項停業期間最長不得超過一年。」第二十六
        條規定：「汽車運輸業申請定期停止一部或全部營業時，‧‧‧期滿應即申
        報復業。」
      2.依據道路交通安全規則第三十三條第三項規定，汽車所有人於汽車失竊時，
        應檢附警察機關車輛失竊證明單並填具異動登記書，向公路監理機關申辦註
        銷牌照登記。再依交通部七十六年八月二十六日交路字第０二０八四九號函
        附「研商汽車運輸業出售部分車輛之限制及其他有關管理事宜會議紀錄」結
        論第二點：「經核准設立之公司申請出售車輛時，須將車輛牌照繳銷，惟管
        制牌照之營業車，可保留車額，限期於六個月內進車補充，有特殊情形時得
        再予延長六個月。．．．」。因此，原告於辦理失竊繳銷牌照且已申請延期
        半年替補，即應於八十五年四月十九日前以全新或年份較新之車輛替補該車
        額；然原告未能於期限內辦理替補，被告所屬臺北市監理處否准其替補之請
        求，於法並無不合。
      3.原告不服，於九十一年四月初提起訴願，臺北市政府以行為時公路法第三條
        ：「公路主管機關：在中央為交通部；在省（市）為主管廳、處、局」應由
        交通局處分；次按現行公路法第三條：「本法所稱公路主管機關：在中央為
        交通部；在直轄市為直轄市政府」應由臺北市政府處分。爰此，臺北市政府
        以九十一年八月二日府訴字第０九一０五八九七一００號訴願決定撤銷原處
        分，由原處分機關於收受決定書之次日起三十日內另為處理。」
      4.臺北市政府九十一年七月四日府交三字第０九一０六八二三五００號公告：
        「主旨：公告本府主管業務委任事項，並自九十一年八月一日起生效。公告
        事項：本府將下列業務委任本府交通局，以該局名義執行之。（一）公路法
        中有關本府權限事項。」從而，被告機關台北市政府交通局自九十一年八月
        一日起，受委任執行公路法中有關臺北市政府權限事項。爰此，被告機關台
        北市政府交通局另以九十一年八月十九日北市交監字第０九一三九六一二五
        ００號函，否准原告恢復車額之申請，並無不合。
    理  由
一、行政訴訟法第二十四條規定：「經訴願程序之行政訴訟，其被告為左列機關：(一)
    駁回訴願時之原處分機關。(二)撤銷或變更原處分或決定時，為最後撤銷或變更之
    機關」。本件原告因申請恢復逾期替補繳銷車牌之車額事件，不服台北市政府交
    通局九十一年八月十九日北市交監字第０九一三九六一二五００號函之否准處分
    提起行政訴訟，依上開規定，被告機關應為台北市政府交通局，詎原告竟併列臺
    北市監理處為被告機關，經本院予以闡明，原告仍堅持列臺北市監理處為共同被
    告，原告就此部分之訴訟為當事人不適格，應予駁回，合先敘明。
二、按公路法第三條規定：「本法所稱公路主管機關：在中央為交通部；在直轄市為
    直轄市政府；‧‧‧」第三十八條規定：「公路主管機關，審核經營汽車運輸業
    之申請，應按左列之規定：一、合於當地運輸需要者。二、確能增進公眾便利者
    。三、具有充分經營財力者。四、具有足夠合於規定車輛及站、場設備者。前項
    審核細則，由交通部定之。」第七十九條第五項規定：「汽車及電車運輸業申請
    資格條件、立案程序、營運監督、業務範圍及營運應遵守事項與對汽車及電車運
    輸業之限制、禁止事項及其違反之罰鍰、吊扣、吊銷車輛牌照或廢止汽車運輸業
    營業執照之條件等事項之規則，由交通部定之。」又行為時道路交通安全規則第
    三十三條第二項規定：「汽車所有人於汽車失竊時，應檢附警察機關車輛失竊證
    明單並填具註銷牌照登記書，向管轄之公路監理機關申辦註銷牌照登記。」另交
    通部七十六年八月二十六日交路字第０二０八四九號函附「研商汽車運輸業出售
    部分車輛之限制及其他有關管理事宜會議紀錄」結論第二點：「經核准設立之公
    司申請出售車輛時，須將車輛牌照繳銷，惟管制牌照之營業車，可保留車額，限
    期於六個月內進車補充，有特殊情形時得再予延長六個月。．．．」台北市政府
    九十一年七月四日府交三字第０九一０六八二三五００號公告：「主旨：公告本
    府主管業務委任事項，並自九十一年八月一日起生效。‧‧‧公告事項：本府將
    下列業務委任本府交通局，以該局名義執行之。(一)公路法中有關本府權限事項。
    ‧‧‧(五)汽車運輸業審核細則中有關本府權限事項。‧‧‧」
三、查原告因所有之ＤＢ－四四八號營業小客車失竊，於八十四年四月十九日向被告
    機關台北市政府交通局所屬台北市監理處辦理繳銷牌照，嗣於八十四年十月八日
    向該處申請延期替補繳銷之車額，該處乃以八十四年十月二十一日北市監四字第
    三九五三三號簡便行文表，准予延期至八十五年四月十九日前替補領照，逾期註
    銷該車額，此有簡便行文表影本乙份附卷可稽，惟原告屆期並未申請替補，台北
    市監理處遂於八十五年四月十九日期限屆至七日後於電腦上註銷該車之車額及車
    牌等資料，此亦有ＤＢ－四四八號營業小客車汽（機）車各項異動登記書影本附
    卷可稽。
四、又原告於八十五年四月十九日申請替補之期限屆至時，未申請替補而申請就其自
    營計程車行歇業，並經台北市監理處同意備查，此有申請書及台北市監理處簡便
    行文表影本各乙份附卷可証，原告對於其有填寫該歇業之申請書乙事並不爭執，
    惟主張係受台北市監理處承辦人員之誤導，致申辦繳銷車牌及辦理自營計程車行
    停業手續，且車額仍可保留，並無超過期限該車之車額及車牌等資料即應註銷之
    限制云云。惟按暫停營業之申請與展延替補期限之申請，係屬不同之事件，原告
    主張其受台北市監理處承辦人員之誤始辦理歇業手續一事，未能舉証以實其說，
    又交通主管機關交通部七十六年八月二十六日交路字第０二０八四九號函附「研
    商汽車運輸業出售部分車輛之限制及其他有關管理事宜會議紀錄」結論第二點：
    「經核准設立之公司申請出售車輛時，須將車輛牌照繳銷，惟管制牌照之營業車
    ，可保留車額，限期於六個月內進車補充，有特殊情形時得再予延長六個月。．
    ．．」足見車額保留最長一年，顯然原告上開辯解，均不足採信。
五、查原告申請替補車額既已逾規定期限，從而，被告機關台北市政府交通局以九十
    一年八月十九日北市交監字第０九一三九六一二五００號函否准原告之申請，揆
    諸前開規定，並無不合，訴願決定遞予維持，亦無違誤，均應予維持。原告訴請
    撤銷為無理由，應予駁回。
據上論結，本件原告之訴為無理由，爰依行政訴訟法第九十八條第三項前段，判決如
主文。
中　　　華　　　民　　　國　　九十三　　年　　　一　　　月　　二十九　　日
                              臺 北 高 等 行 政 法 院   第 三 庭
                                             審 判 長 法  官  鄭忠仁
                                                      法  官  林育如
                                                      法  官  侯東昇
右為正本係照原本作成。
如不服本判決，應於送達後二十日內，向本院提出上訴狀並表明上訴理由，如於本判
決宣示後送達前提起上訴者，應於判決送達後二十日內補提上訴理由書（須按他造人
數附繕本）。
中　　　華　　　民　　　國　　九十三　　年　　　一　　　月　　二十九　　日
            　　　　　　　　　　　　　　    　    　  書記官  江金星
